臺灣桃園地方法院刑事判決　　　　　　　 94年度訴字第152號
公　訴　人　臺灣桃園地方法院檢察署檢察官
被　　　告　甲○○　男　27歲.
選任辯護人　范坤棠律師
　　　　　　邱鎮北律師
上列被告因違反槍砲彈藥刀械管制條例案件，經檢察官提起公訴
（93年度偵字第19720 號），本院判決如下：
    主  文
甲○○未經許可，持有可發射子彈具有殺傷力之改造玩具手槍，
累犯，處有期徒刑二年，併科罰金新臺幣六萬元，罰金如易服勞
役，以新臺幣九百元（即銀元三百元）折算一日，扣案之仿BERE
TTA 廠84型半自動手槍改造之玩具手槍一支（含彈匣一個，槍枝
管制編號：0000000000）、仿WALTHER 廠半自動手槍改造之玩具
手槍一支（含彈匣一個，槍枝管制編號：0000000000）均沒收；
又未經許可，製造子彈，累犯，處有期徒刑一年六月，併科罰金
新臺幣三萬元，罰金如易服勞役，以新臺幣九百元（即銀元三百
元）折算一日，扣案之土造子彈四顆均沒收。應執行有期徒刑三
年四月，併科罰金新臺幣八萬元，罰金如易服勞役，以新臺幣九
百元（即銀元三百元）折算一日，扣案之仿BERETTA 廠84型半自
動手槍改造之玩具手槍一支（含彈匣一個，槍枝管制編號：0000
00 0000）、 仿WALTHER 廠半自動手槍改造之玩具手槍一支（含
彈匣一個，槍枝管制編號：0000000000）及土造子彈四顆，均沒
收。
    事  實
一、甲○○前於民國83年間因違反懲治盜匪條例等案件，經臺灣
    板橋地方法院以83年度少訴字第49號判決判處應執行有期徒
    刑二年十月（違反懲治盜匪條例部分處有期徒刑二年，搶奪
    部分處有期徒刑一年六月），緩刑五年；又於84年間因違反
    槍砲彈藥刀械管制條例等案件，經臺灣板橋地方法院判處應
    執行有期徒刑十月（違反麻醉藥品管理條例部分處有期徒刑
    五月，違反槍砲彈藥刀械管制條例部分處有期徒刑六月），
    於同年再因竊盜案件，經臺灣板橋地方法院判處有期徒刑一
    年二月，前開緩刑乃被依法撤銷，84年間所犯數罪所宣告之
    有期徒刑，並經臺灣板橋地方法院以85年度聲字第223 號裁
    定應執行有期徒刑一年十一月；甲○○於85年1 月12日入
    監服刑，於86年5 月8 日因縮短刑期假釋出獄，於89年3 月
    12日縮刑假釋期滿，假釋因未經撤銷，未執行之刑視為執行
    完畢。詎其猶不知悔改，明知槍砲彈藥刀械管制條例所列之
    槍砲為管制物品，非經許可，不得任意持有、製（改）造；
    竟於93年10月初某日，在台北市西門町以1 發子彈新台幣（
    下同）300 元，1 支可發射子彈具有殺傷力之改造玩具手槍
    5,000 元之價格，購入不具殺傷力之子彈10發及仿BERETTA
    廠84型半自動手槍改造之玩具手槍1 支（含彈匣1個）、仿
    WALTHER 廠半自動手槍改造之玩具手槍1 支（含彈匣1 個）
    ，而無故持有具殺傷力之改造玩具手槍；後於93年10 月 間
    某日，竟另基於製造具有殺傷力之子彈之犯意，在其位於臺
    北縣樹林市○○街○段一八九巷五號住處，未經許可，將上
    開原不具有殺傷力之子彈中的5 顆裝填火藥，而非法製造具
    有殺傷力（具直徑約7.8 ｍｍ金屬彈頭）之土造子彈五顆而
    持有。嗣於同年11月2 日晚上10時30分許，甲○○持有上開
    改造玩手槍及子彈，在桃園縣龜山鄉○○路○段一九五號碧
    雲天汽車旅館210 室為警查獲，並當場扣得上開具有殺傷力
    之改造玩具手槍2 支（均含彈匣1 個）、土造子彈5 顆及不
    具殺傷力之子彈5 顆、不具殺傷力之仿SMITH&WESSON廠SW40
    F 型半自動手槍外型製造之玩具空氣手槍1 支。
二、案經桃園縣政府警察局龜山分局報請臺灣桃園地方法院檢察
    署檢察官偵查起訴。
    理  由
一、訊之被告被告甲○○對於上揭犯罪事實，其固坦承持有上揭
    具有殺傷力之改造玩具手槍2 支、土造子彈5 顆而為警查獲
    ，然矢口否認有何製造子彈之犯行，辯稱：被查獲的槍枝及
    子彈都是伊在93年5 月間向陳祈成買的，一支槍配子彈五發
    共三萬元，伊跟他買二支槍，買槍及子彈後伊沒有加工過，
    伊在警詢及檢察官偵訊時，伊之所以會稱槍、但有經過伊改
    造，是因為當時不想牽涉到陳祈成，因為那槍以伊知道的，
    在外面改造好的槍1 支都要四、五萬元，伊跟陳祈成比較好
    ，他算伊比較便宜，所以當時就不想牽扯到那麼多人，且當
    時警察說一定要交代云云，並聲請傳訊陳祈成之兄陳其信。
    經查：
    (一)被告於93年11月2 日下午10點30分許，在上揭碧雲天汽車
      旅館210 室為警查獲所扣案之改造玩具手槍及子彈，經送
      內政部警政署刑事警察局鑑定結果：「一送鑑改造手槍（
      德製八厘米）貳枝，鑑驗情形如下：(一)壹枝（槍枝管制編
      號0000000000），認係由仿BERETTA 廠84型半自動手槍製
      造之金屬玩具手槍，更換土造金屬槍管改造而成之改造手
      槍，機械性能良好，可擊發適用子彈，認具殺傷力。(二)壹
      枝（槍枝管制編號000000 0000）， 認係由仿WALTHER 廠
      半自動手槍製造之金屬玩具手槍，更換土造金屬槍管改造
      而成之改造手槍，機械性能良好，可擊發適用子彈，認具
      殺傷力。‧‧‧三送鑑改造子彈壹拾顆，鑑驗情形如下：
      (一)伍顆，認係土造子彈（具直徑約7.8mm 之金屬彈頭），
      採樣壹顆試射，可擊發，認具殺傷力。(二)伍顆，認均係玩
      具金屬彈殼加裝直徑約9mm 之金屬彈頭改造而成之改造子
      彈，採樣壹顆試射，無法擊發，認不具殺傷力。」，此有
      該局93年11月25日刑鑑字第0930227076號槍彈鑑定書在卷
      可稽（見93年度偵字第19720 號卷第49至53頁），足認被
      告確實非法持有可發射子彈具有殺傷力之改造玩具手槍2
      支、具殺傷力之土造子彈5 顆。
    (二)扣案之具殺傷力之土造子彈5 顆，係被告將原購買之子彈
      裝填火藥而成一節，業據被告於警詢中自承在卷（其略稱
      ：「改造槍枝、子彈是我在台北市西門町一家模型店所購
      買，槍枝每枝分各以新台幣五千元、子彈以每顆新台幣三
      百元購買‧‧‧子彈我再用玩具用火藥裝填。是我自己想
      出來的‧‧‧我約在一月前，在我家自己改造」等語，見
      同上偵查卷第15頁倒數第5 行至背面第2 行），核與上開
      槍彈鑑定報告所載係土造子彈相符，且有查獲之子彈照片
      在卷可供比對，堪認被告就此部分之自白，係與事實相符
      ，足採為本案之證據。
    (三)被告雖辯稱：被查獲的槍枝及子彈都是伊在93年5 月間向
      陳祈成買的，伊在警詢及檢察官偵訊時，伊之所以會稱槍
      、但有經過伊改造，是因為當時不想牽涉到陳祈成，因為
      那槍以伊知道的，在外面改造好的槍1 支都要四、五萬元
      ，伊跟陳祈成比較好，他算伊比較便宜，所以當時就不想
      牽扯到那麼多人，且當時警察說一定要交待云云，然查被
      告所稱之陳祈成（54年3 月12日生，住台北市大同區○○
      ○路○段三三五巷二四之一號）於93年8 月28日即已死亡
      ，此有卷附之法務部戶役政連線作業系統查詢資料1 份在
      卷可稽（見本院卷第32頁），顯較被告所自承之購買槍彈
      時間為早，且被告於本院94年6 月8 日審理時自承：伊在
      警局作筆錄時知道陳祈成已死亡，證人即陳祈成之兄陳其
      信於本院同日審理時亦證稱：被告於伊弟弟出殯那天，就
      是93年9 月多有去祭拜陳祈成等語，足見被告早已知悉陳
      祈成死亡之事實，倘扣案之槍彈確為被告向陳祈成所購買
      ，其大可逕向警員稱係向已死亡之陳祈成所購買，何需自
      承係自己改造？且警方在詢問嫌疑人槍彈之來源時，通常
      不願意供出真正來源之嫌疑犯均會諉稱向某某真實姓名不
      詳之人所購買，豈會先自承係自己去某模型店購買後，自
      行將之改造呢？顯見被告所辯悖於常情，係事後卸責之詞
      ，不足採信。
    (四)又證人陳其信於本院94年6 月8 日審理時，雖證稱：被告
      時常去找伊弟弟陳祈成，陳祈成在生前曾因槍砲案件被警
      察查獲‧‧‧（辯護人問：你弟弟有無賣槍枝及子彈？）
      賣槍伊是不曉得，但是有一次五、六月的時候，被告去找
      伊弟弟的時候，伊曾經問過伊弟弟，他說被告拜託伊去幫
      他買二把槍等語，然其既未親自見聞被告託陳祈成購買槍
      枝，亦未見陳祈成交付槍枝予被告，縱陳祈成曾交付槍彈
      予被告，亦無從證明陳祈成所交付之槍彈即為扣案之強彈
      ，且證人所言均是聽聞自已死亡之陳祈成所言，已屬傳聞
      證據，而其所證述之時間，亦與被告於檢察官偵訊中所自
      白之購槍時間不符（其於檢察官93年11月3 日訊問時稱：
      「我是在十月初陸續在西門町已一支槍五千元、子彈一顆
      三百元之代價買的」，見93年度核退字第2362號卷第5 頁
      ），自難採為被告有利認定之依據。
    (五)此外，本件尚有桃園縣政府警察局龜山分局搜索扣押筆錄
      、臨檢紀錄表、扣案槍彈照片等在卷可資佐證。是本案已
      事證明確，被告之上揭犯行已可認定，應予依法論科。
二、按被告行為後，槍砲彈藥刀械管制條例業經總統於94年1 月
    26日以華總一義字第09400010101 號令修正公布，並自94年
    1 月28日生效施行，原條例第8 條與第10條、第11條合併修
    正移列為修正條文第8 條，原條例第10、11條刪除；修正前
    槍砲彈藥刀械管制條例第11條第4 項之未經許可持有可發射
    子彈具有殺傷力之各式槍砲罪，移至新法第8 條第4項 ，除
    將舊法規定之「槍砲」修正為「槍枝」外，修正前之法定刑
    為1 年以上7 年以下有期徒刑，併科新臺幣7 百萬元以下罰
    金，修正後槍砲彈藥刀械管制條例第8 條第4 項係規定：「
    未經許可持有第4 條第1 項第1 款所定其他可發射金屬或子
    彈具有殺傷力之各式槍枝者，處3 年以上10年以下有期徒刑
    ，併科新臺幣700 萬元以下罰金」，比較新舊法結果，就被
    告未經許可，持有可發射子彈具有殺傷力之改造玩具手槍之
    犯行，以修正前之舊法對於被告較為有利，依刑法第2 條第
    1 項但書之規定，應適用修正前即90年11月14日修正公布之
    槍砲彈藥刀械管制條例第11條第4 項之規定處斷。至被告未
    經許可，製造子彈部分，新法並未修正，尚不生新、舊法比
    較之問題。是核被告之所為，係犯修正前槍砲彈藥刀械管制
    條例第11條第4 項之未經許可，持有可發射子彈具有殺傷力
    之改造手槍罪，及槍砲彈藥刀械管制條例第12條第1 項之未
    經許可，製造子彈罪。公訴人起訴雖認定被告持有改造手槍
    部分，係犯修正前同條例第11條第1 項未經許可，製造可發
    射子彈具有殺傷力之槍砲罪云云，惟按犯罪事實應依證據認
    定之，無證據不得認定其犯罪事實；不能證明被告犯罪者，
    應諭知無罪之判決，刑事訴訟法第154 條第2 項、第301 條
    第1 項分別定有明文，又按被告之自白，不得作為有罪判決
    之唯一證據，仍應調查其他必要之證據，以察其是否與事實
    相符，為刑事訴訟法第156 條第2 項所明文規定；再認定被
    告有罪之事實，應憑證據，如未能發現相當之證據，或證據
    不足以證明，自不能以推測或擬制之方法，以為裁判之基礎
    ；且認定犯罪事實所憑之證據，其為訴訟上之證明，須達於
    通常一般人均不致有所懷疑，而得確信其為真實之程度者，
    始得據為有罪之認定，倘其證明尚未達到此一程度而有合理
    之懷疑存在時，尚難為有罪之認定基礎；苟積極證據不足以
    為不利於被告事實之認定，即應為有利於被告之認定，更不
    必有何有利之證據，此有最高法院30年上字第816 號、40年
    台上字第86號、76 年 台上字第4986號判例參照；本件公訴
    人認為被告涉有未經許可，製造可發射子彈具有殺傷力之槍
    砲之犯行，無非係以被告於警詢及偵查中之自白為其主要論
    據；然訊之被告堅詞否認有改造槍枝之犯行，辯稱：伊並未
    改造扣案之改造玩具手槍，買來的時候槍就已經是那樣等語
    。經查：被告於警詢中雖曾自白：「以起子及鐵鎚將槍管打
    通」（見93年度偵字第19720 號卷第15頁），於檢察官偵訊
    中又自白：「二支八厘米手槍，我於十月初買來沒多久後，
    在家中用起子及鐵鎚將槍管內的阻鐵打通」（見93年度核退
    字第2362號卷第5 頁），然查上揭內政部警政署刑事警察局
    槍彈鑑定書所載，扣案二支具有殺傷力之改造手槍均是「更
    換土造金屬槍管改造而成之改造手槍」，而非僅是「將槍管
    內之阻鐵打通」而已，是被告就此部分所自白之情形顯與事
    實不符，自不得採為被告不利認定之依據，此外，並無其他
    積極之證據足以證明確有更換土造金屬槍管而改造扣案之玩
    具手槍之犯行，自不得遽以認定被告有製造具有殺傷力手槍
    之行為，公訴意旨關於此部分容有誤會，惟此部分起訴事實
    與本院所審理之基本社會事實屬同一，本院自得予以審理，
    並依法變更起訴法條。再按未經許可製造子彈，所侵害者為
    社會法益，如果製造之客體種類相同，縱令製造完成之客體
    有數個，仍為單純一罪，不發生想像競合犯之問題，此有最
    高法院82年度台上字第5303號判決意旨可參，本件被告基於
    製造子彈之單一犯意，雖同時接續製造5 顆子彈，仍應論以
    單一之未經許可製造子彈既遂罪。次按「刑法第55條所謂之
    牽連犯，必須二個以上之行為有方法與結果之關係者，始足
    構成，亦即必須以犯一罪之方法行為犯他罪，或以犯一罪之
    結果行為犯他罪，方有牽連關係之可言。而槍枝及子彈，固
    常配合使用，但就製造而言，其間並無互為方法結果之牽連
    關係，應難論以牽連犯。」，此有最高法院91年度台上字第
    2399號判決可供參照，本件被告買入具殺傷力之扣案改造玩
    具手槍及原不具殺傷力之子彈後，另將子彈裝填玩具用火藥
    ，使之具有殺傷力，顯見被告製造子彈之行為與其原持有具
    殺傷力之扣案改造玩具手間，並無何牽連關係，故認被告所
    犯上開未經許可，持有可發射子彈具有殺傷力之改造手槍罪
    及未經許可製造子彈罪間，犯意各別，行為互異，應予分論
    併罰。爰審酌被告持有具殺傷力之改造玩具手槍、製造子彈
    之數量，其持有改造槍枝及製造子彈，對於社會治安及人身
    安全可能造成之危害非輕，惟尚未造成實害以及犯後坦承部
    分犯行等一切情狀分別量處如主文所示之刑，並就所宣告併
    科罰金部分，諭知其易服勞役之折算標準；且依法定其應執
    行刑及諭知罰金部分易服勞役之折算標準。
三、扣案之可擊發子彈具有殺傷力之仿BERETTA 廠84型半自動手
    槍改造之玩具手槍1 支（含彈匣壹個，槍枝管制編號：0000
    000000）、仿WALTHER 廠半自動手槍改造之玩具手槍1 支（
    含彈匣壹個，槍枝管制編號：0000000000）及土造子彈4 顆
    ，均為違禁物，應依刑法第38條第1 項第1 款之規定，予以
    宣告沒收。至扣案之另1 顆具殺傷力之土造子彈，因經鑑定
    機關試射，僅餘彈殼，已失其違禁物之性質，自不予宣告沒
    收；另扣案之仿SMITH&WESSON廠改造手槍1 支（槍枝管制編
    號00000 00000）及5顆金屬彈殼加裝直徑約9mm 之金屬彈頭
    改造而成之改造子彈，因均不具殺傷力，故亦不予沒收，均
    併此敘明。
據上論斷，應依刑事訴訟法第299 條第1 項前段、第300 條，修
正前槍砲彈藥刀械管制條例第11條第4 項、槍砲彈藥刀械管制條
例第12條第1 項，刑法第11條前段、第2 條第1 項、第42條第2
項、第51條第5 款、第7 款、第38條第1 項第1 款，罰金罰鍰提
高標準條例第2 條，現行法規所定貨幣單位折算新台幣條例第2
條，判決如主文。
本案經檢察官陳美華到庭執行職務。
中　　華　　民　　國　　94　　年　　6 　　月　　22　　日
                  刑事第九庭  審判長法  官  林明洲
                                    法  官　何燕蓉
                                    法  官　林春鈴
以上正本證明與原本無異。
如不服本判決，應於判決送達後10日內，向本院提出上訴狀（應
附繕本），上訴於臺灣高等法院。
                                    書記官  江世亨
中　　華　　民　　國　　94　　年　　6 　　月　　22　　日
附錄本案論罪科刑法條：
修正前槍砲彈藥刀械管制條例第11條第4項規定：
未經許可，持有、寄藏或意圖販賣而陳列第一項所列槍砲者，處
一年以上七年以下有期徒刑，併科新臺幣七百萬元以下罰金。
槍砲彈藥刀械管制條例第12條第1項規定：
未經許可，製造、販賣或運輸子彈者，處一年以上七年以下有期
徒刑，併科新台幣五百萬元以下罰金。
